最高法院刑事判決　　　　　　　　　 110年度台上字第5303號
上　訴　人　黃承宥
 
 
選任辯護人　黃毓棋律師
上列上訴人因違反洗錢防制法案件，不服臺灣高等法院臺南分院
中華民國110 年3 月24日第二審更審判決（110 年度金上更一字
第1 號，起訴案號：臺灣臺南地方檢察署107 年度偵緝字第 329
號），提起上訴，本院判決如下：
    主  文
上訴駁回。
    理  由
一、按刑事訴訟法第377 條規定，上訴於第三審法院，非以判決
    違背法令為理由，不得為之。是提起第三審上訴，應以原判
    決違背法令為理由，係屬法定要件。如果上訴理由書狀並未
    依據卷內訴訟資料，具體指摘原判決不適用何種法則或如何
    適用不當，或所指摘原判決違法情事，顯與法律規定得為第
    三審上訴理由之違法情形，不相適合時，均應認其上訴為不
    合法律上之程式，予以駁回。本件原判決認定上訴人黃承宥
    有其事實欄所載之幫助洗錢及詐欺取財犯行，因而撤銷第一
    審所為之科刑判決，改判依刑法上想像競合規定從一重論上
    訴人幫助犯洗錢防制法第14條第1 項之洗錢罪，累犯，處有
    期徒刑5月，併科罰金新臺幣1萬元，並諭知罰金如易服勞役
    之折算標準。已詳細敘述所憑之證據及取捨、認定之理由。
    並就上訴人否認有幫助洗錢及詐欺取財犯行，辯稱僅係單純
    將帳戶借予不詳姓名綽號「攝護腺」、「小藍」之人（下稱
    「攝護腺」等人）作為「洗遊戲幣」使用等語，其辯詞不可
    採之理由，分別予以指駁及說明（見原判決理由貳、四至七
    ）。所為論斷，俱有卷存證據資料可資覆按，從形式上觀察
    ，並無採證認事違背經驗法則、論理法則，亦無量刑職權之
    行使有濫用，或其他違背法令之情形。
二、上訴意旨乃謂：㈠、原審對於認定上訴人成立犯罪所援引之
    非供述證據，在上訴人未到庭表示意見下，即認有證據能力
    ，自有違證據法則。㈡、上訴人前案所犯為施用毒品罪，與
    本件所為幫助洗錢罪，罪質不同，且其犯罪手法、行為態樣
    及侵害法益均屬有別，不足以認定其對於刑罰之反應力薄弱
    ，原審竟依累犯規定加重其刑，有違司法院釋字第775 號解
    釋意旨等語。
三、惟查：㈠、關於原判決所引用之非供述證據，上訴人或其第
    一審、更審前之原審辯護人於各該審級準備程序時，均同意
    具有證據力（見第一審卷第67頁、上訴卷第102 至104 頁）
    。於原審審理時，上訴人經合法通知無正當之理由不到庭，
    審判長亦依刑事訴訟法第164 條、第165 條規定踐行提示並
    告以要旨程序（見原審卷第160 至164 頁）。則原審對於當
    事人從未爭執證據能力之非供述證據，未於判決理由內交代
    ，符合司法院現在推行之判決簡化原則，自不能指為違法。
    ㈡、原判決復於理由貳、內說明：上訴人前於民國104 年
    及105 年間因施用毒品等案件，經臺灣臺南地方法院判處罪
    刑及定應執行有期徒刑4 月確定，於105 年10月7 日入監執
    行，同年月18日徒刑易科罰金執行完畢。本件所犯上開幫助
    洗錢及詐欺取財罪，其正犯之犯罪時間係於106 年10月12、
    13日，上訴人於有期徒刑執行完畢後，短短5 年以內故意再
    犯本件有期徒刑以上之罪，為累犯，顯示其刑罰反應力確屬
    薄弱，且其並無司法院釋字第775 號解釋意旨所稱「經以累
    犯加重其刑，導致被告所受之刑罰超過其所應負擔罪責之個
    案，其人身自由因此遭受過苛之侵害部分」，乃應依刑法第
    47條第1 項規定加重其刑等語。所為判斷，經核於法亦無不
    合。上訴意旨及其餘所指其原本即有使用該交付予「攝護腺
    」等人之帳戶作為其母親匯款之用，可認其並無幫助詐欺取
    財及洗錢犯意；又其係受騙始將帳戶交由他人使用，原審係
    以臆測之詞認其成立犯罪，有違無罪推定原則等語。均係就
    原判決已說明之事項及屬原審採證認事職權之適法行使，持
    憑己見，就相同證據資料而為不同之評價，且重為事實之爭
    執，與法律規定得為第三審上訴理由之違法情形，不相適合
    。其對於幫助洗錢部分之上訴不合法律上之程式，應予駁回
    。至其想像競合犯幫助詐欺取財部分，核屬刑事訴訟法第37
    6 條第1 項第4 款之案件，依該條規定，既經原審及第一審
    均為有罪判決，自不得上訴於第三審法院。有想像競合關係
    之幫助洗錢部分，上訴人之上訴既不合法，無從為實體上審
    理，其相競合犯幫助詐欺取財輕罪部分，亦無從適用審判不
    可分原則，併為實體上審判，同應從程序上予以駁回。
據上論結，應依刑事訴訟法第395 條前段，判決如主文。
中    華    民    國   110    年    9     月    23    日
                  刑事第四庭審判長法  官  林  立  華  
                                  法  官  林  瑞  斌  
                                  法  官  王  敏  慧  
                                  法  官  李  麗  珠  
                                  法  官  謝  靜  恒  
本件正本證明與原本無異
                                  書記官
中    華    民    國   110    年    9     月    27    日